臺灣高等法院臺南分院民事裁定
111年度家抗字第9號
抗  告  人  甲○○  


上列抗告人因與相對人乙○○間聲請假扣押事件，對於中華民國11
1年6月9日臺灣雲林地方法院所為裁定(111年度家全字第2號)提
起抗告，本院裁定如下： 
    主  文
抗告駁回。
抗告訴訟費用由抗告人負擔。
    理  由
一、抗告意旨略以:兩造為夫妻，相對人已於民國(下同)111年6
    月10日對伊提起離婚等訴訟，現繫屬臺灣雲林地方法院以11
    1年度家調字第223號(下稱本案訴訟)。依伊所提出之錄音檔
    、錄音譯文，相對人已委由銀行向代書索取原始買賣資料，
    欲私下出售相對人名下之婚後財產，顯為規避伊之剩餘財產
    分配請求權，伊提出上開錄音檔及錄音譯文，已就假扣押原
    因已有釋明，原裁定駁回伊假扣押之聲請，顯係違誤，爰依
    法抗告，請求廢棄原裁定，准抗告人假扣押之聲請等語。
二、按債權人就金錢請求或得易為金錢請求之請求，欲保全強制
    執行者，得聲請假扣押；假扣押，非有日後不能強制執行或
    甚難執行之虞者，不得為之；請求及假扣押之原因，應釋明
    之；前項釋明如有不足，而債權人陳明願供擔保或法院認為
    適當者，法院得定相當之擔保，命供擔保後為假扣押，民事
    訴訟法第522條第1項、第523條第1項、第526條第1項、第2 
    項分別定有明文。故債權人聲請假扣押應就其請求及假扣押
    之原因加以釋明，兩者缺一不可。該項釋明如有不足而債權
    人陳明願供擔保或法院認為適當者，法院始得定相當之擔保
    ，命供擔保後為假扣押。若債權人就其請求及假扣押之原因
    有一項未予釋明，法院即不得為命供擔保後假扣押之裁定。
    此所謂請求之原因，係指債權人金錢請求或得易為金錢請求
    之發生緣由（民事訴訟法第522條第1項）；而假扣押之原因
    ，則指有日後不能強制執行或甚難執行之虞（同法第523條
    第1項）；至所稱釋明，乃謂當事人提出能即時調查之證據
    ，使法院就其主張之事實，得生薄弱之心證，信其大概如此
    而言(最高法院99年度台抗字第311號裁判意旨參照)。
三、經查:
　㈠假扣押之請求部分:
　　本件抗告人聲請假扣押，固據其提出戶口名簿、土地登記第
    二類謄本、建物登記第二類謄本、借款餘額證明書、車輛行
    照等件影本、相對人表示要離婚之錄音光碟及譯文等件為證
    （見原審卷第30、27至28、35至36、31至32、37頁），可認
    抗告人就其得向相對人主張夫妻剩餘財產分配之假扣押請求
    ，已提出相當之釋明。
  ㈡假扣押之原因部分:
　⒈查就假扣押原因部分，抗告人固提出相對人表示要變賣財產
    之錄音光碟及錄音譯文(下稱系爭譯文)為憑，相對人系爭譯
    文陳稱：「你個人債務不干我的事」、「我賣多少是我自己
    的問題，我會叫仲介處理，不需要你處理」等語(見原審卷
    第52頁），足見相對人確有計劃出售名下不動產之情，然相
    對人名下之不動產為相對人所有，本有處分之權利，且相對
    人處分名下不動產後，可獲得相當價金，其總財產並未減少
    ，並非就財產為不利之處分。
　⒉次查:
　　兩造於系爭譯文有以下對話：「(抗告人)：阿我真的不可能
    ，錢太多我負擔不起啦。(相對人)：那就房子賣掉沒關係，
    就房子賣掉，我已經說過了，我房子賣掉，賣多少是我的事
    」(見原審卷第48頁）、「(相對人):不要再說那麼多，反正
    我已經說過了，條件就是那樣，已經就是這樣了，第一、那
    間房子我處理，第二、拿我們的錢回來，你說扣掉你個人薪
    …」(見原審卷第51頁)，並參以抗告人名下之臺中市○區○村
    段000地號土地及同段0000建號建物、相對人名下之○○鎮○○○
    段000地號土地及同段0000建號建物，分別設定擔保債權總
    金額4,420,000元、13,800,000元之最高限額抵押權予雲林
    縣○○鄉農會(見原審卷第27至28、35至36頁），觀諸相對人
    上開陳稱「那間房子我處理」、「拿我們的錢回來」等語，
    可認相對人計劃出售名下不動產，應係為求處理兩造負債，
    尚難認其係屬規避日後強制執行之脫產行為。
  ⒊依抗告人所遞出伊與○○銀行人員間之錄音譯文內容：「(抗告
    人)：他本身，他本身跟你們講的，你們才打去給代書拿的
    嗎？因為代書確實是說是銀行喔，對。(○○銀行人員)：他是
    在問我認不認識那個代書，他說他要那個合約，我只是幫他
    打電話而已」等語(見原審卷第59頁），縱令依此譯文內容
    ，○○銀行人員確有受相對人委託向代書索取其名下不動產之
    買賣契約書，相對人索取買賣契約書之動機為何，依其譯文
    內容並無從得知，尚難認相對人有脫產之行為，從而認抗告
    人日後不能強制執行或甚難執行之虞。
  ⒋據上，抗告人以上所提相對人將出售名下不動產之情，尚不
    足認相對人日後有不能強制執行或甚難執行之虞，難認相對
    人就假扣押之原因已為相當釋明。
四、綜上所述，本件抗告人就假扣押之原因未能釋明，縱其陳明
    願供擔保，仍無足補釋明之欠缺，其假扣押之聲請與要件不
    符，不應准許。原裁定駁回假扣押之聲請，並無不合。抗告
    意旨指摘原裁定不當，聲明求予廢棄，為無理由，其抗告應
    予駁回。
五、據上論結，本件抗告為無理由，爰依民事訴訟法第495條之1
    第1項、第449條第1項、第95條、第78條，裁定如主文。
　　
中　　華　　民　　國　　111 　年　　9 　　月　　6 　　日
                   家事法庭     審判長法  官  王金龍  

                                      法  官  曾鴻文

                                      法  官  孫玉文
上為正本係照原本作成。
本裁定除以適用法規顯有錯誤為理由外，不得再抗告。如提再抗
告，應於收受送達後十日內向本院提出再抗告狀（須附繕本），
並繳納再抗告費新臺幣一千元。
提起再抗告應委任律師或具有律師資格之人之委任狀；委任有律
師資格者，另應附具律師資格證書及釋明委任人與受任人有民事
訴訟法第466條之1第1項但書或第2項所定關係之釋明文書影本。
中　　華　　民　　國　　111 　年　　9 　　月　　6 　　日

                                      書記官  鄭鈺瓊
【附註】
民事訴訟法第495條之1第2項準用同法第466條之1第1、2項規定
：
⑴對於第二審判決上訴，上訴人應委任律師為訴訟代理人。但上
  訴人或其法定代理人具有律師資格者，不在此限。
⑵上訴人之配偶、三親等內之血親、二親等內之姻親，或上訴人
  為法人、中央或地方機關時，其所屬專任人員具有律師資格並
  經法院認為適當者，亦得為第三審訴訟代理人。
民事訴訟法第466條之2第1項：
上訴人無資力委任訴訟代理人者，得依訴訟救助之規定，聲請第
三審法院為之選任律師為其訴訟代理人。